臺灣高雄地方法院刑事判決　　　　　　　　　　　　　九十年度訴字第二八三號
　　公　訴　人　臺灣高雄地方法院檢察署檢察官
　　被　　　告　甲○○
　　指定辯護人　本院公設辯護人丙○○
右列被告因偽造貨幣案件，經檢察官提起公訴（九十年度偵字第一八二九一號），本
院判決如左：
    主  文
甲○○無罪。
    理  由
一、公訴意旨略以：被告甲○○於民國八十九年十月二十六日凌晨三時三十分許，在
    高雄縣林園鄉○○○路六十四號乙○○所經營之春園冰店，持偽造之ＧＱ０４３
    ４７０ＹＨ號壹千元通用紙幣一張，向乙○○購買、飲料等（計值五十元），並
    找得現金九百五十元得逞，但隨即為乙○○以自備偽鈔檢驗筆檢驗發現被告甲○○所交付者為偽鈔，並將該偽鈔報警處理，因認被告涉犯刑法第一百九十六條第
    一項之行使偽造通用紙幣罪嫌等語。
二、惟按犯罪事實應依證據認定之，無證據不得推定其犯罪事實；又不能證明被告犯
    罪者，應諭知無罪之判決，刑事訴訟法第一百五十四條、第三百零一條第一項，
    分別定有明文。次按事實之認定，應憑證據，如未能發現相當證據，或證據不足
    以證明，自不能以推測或擬制之方法，以為裁判基礎；又認定不利於被告之事實
    ，須依積極證據，苟積極證據不足為不利於被告事實之認定時，即應為有利於被
    告之認定，更不必有何有利之證據；又犯罪事實應依證據認定之，不得以推測之
    詞入人於罪，或以被告之反證不成立，持為認定犯罪之論據，最高法院四十年台
    上字第八六號、三十年上字第八一六號判例、七十年台上字第七二五號判決參照
    。另按刑法第一百九十六條第一項所謂意圖供行使之用，而交付偽造之通用紙幣
    ，係以行為人於交付前即知所持者為偽造之通用紙幣仍交付他人而言，是如行為
    人倘不知所持者係偽鈔而交付於人，即難逕以偽造貨幣相關罪名相繩。
三、本件公訴人認被告柯宏卿犯有上開罪嫌，無非係以扣案之偽造一千元紙鈔一張，
    及被告係於夜間小額消費，並依證人乙○○於警訊之證述為其論據。經查，被告
    於偵查中從未到庭陳述，亦未經警方傳訊，而被告甲○○於本院審理時先否認為
    行使該偽造仟元紙鈔之人，並辯稱行使偽鈔之人為丁○○等語，而證人丁○○於
    本院審理時否認案發當時有與被告一同至乙○○所經營之春園冰店，亦未行使該
    偽鈔等語，並經證人乙○○當庭指認當日購物並非丁○○，而為被告等情（參見
    本院九十一年九月十二日審判筆錄），被告始於九十一年十月十七日審判期日坦
    承八十九年十月二十六日凌晨三時三十分許確有至乙○○所經營之春園冰店行使
    扣案之偽造一千元紙鈔，惟辯稱：行使當時並不知是偽鈔等語。
（一）查扣案之一千元紙鈔一張經本院送中央銀行發行局鑑定結果認為「經鑑定結果
      ，確係偽鈔，該張偽鈔係以彩色雷射輸出方式仿印，無隱藏字及凹版印文凸起
      效果；紙質與真鈔不同，水印以灰色變色反應，安全線以彩色雷射輸出方式仿
      鈔券正面五段裸露部分，無折光變色效果；正面左下角「１０００」面額數字
      ，無折光變色反應。」等語，此有中央銀行發行局九十年八月二十一日（九○
      ）台央發字第○三○○四四三四二號函在卷可稽，堪認被告於八十九年十月二
      十六日所交付王士堯之千元紙鈔一張係偽造之通用紙幣無誤。
（二）惟上述偽鈔以中央銀行發行局鑑定結果以觀，所謂之「無隱藏字、凹版印文凸
      起及折光變色效果等」，均非一望即知，而需詳加觀察、辨識；又紙質不同，
      則需經仔細觸摸方能分辨，此純係事後之比對辨別，並非收受前人人均有比對
      鑑別之習慣，且偽鈔亦非人人一經接手觸摸即可辨別（最高法院八十年度台上
      字第五０五八號判決意旨參照），另該偽鈔尚有偽造浮水印及安全線等情，則
      被告於取得該紙偽鈔時，是否已辨明該紙鈔係屬偽造而意圖供行使之用交付予
      乙○○，即非無疑。
（三）本案被告雖有行使扣案偽鈔之事實，惟被告持有偽鈔僅止一張，亦非巨額，自
      難僅憑被告持有扣案偽鈔一張之事實，即率以推測被告收受該紙鈔之初即明知
      係屬偽鈔。此外，復查無其他任何積極事證可資認定被告在收取扣案之偽鈔以
      前即有行使之犯罪意思，自不得以被告深夜購物即遽認被告有公訴人所指之犯
      行。綜上所述，本件被告之犯罪既屬不能證明，即應為其無罪之判決。至於扣
      案之千元偽鈔一紙，因本件為無罪之諭知，且非屬刑法第三十八條第一項第一
      項所指之違禁物，無從依刑法第二百條為沒收之諭知，併此敘明。
據上論斷，應依刑事訴訟法第三百零一條第一項，判決如主文。
中      華    民      國      九十一    年      十    月   二十八     日
                         臺灣高雄地方法院刑事庭
                             法  官  廖建瑜
右正本證明與原本無異。
如不服本判決，應於判決送達後十日內，向本院提出上訴狀。
                             書記官  王翌翔
中      華      民      國      九十一    年      十    月   二十八     日
